臺灣高雄地方法院刑事判決
111年度審金訴字第262號
公  訴  人  臺灣高雄地方檢察署檢察官
被      告  蔡岳霖




上列被告因詐欺等案件，經檢察官提起公訴（111年度偵字第873
4號），因被告於準備程序進行中就被訴事實為有罪之陳述，經
本院裁定改依簡式審判程序審理，判決如下：
    主  文
蔡岳霖犯三人以上共同詐欺取財罪，處有期徒刑壹年。又犯三人
以上共同詐欺取財罪，處有期徒刑壹年壹月。應執行有期徒刑壹
年肆月。
未扣案之犯罪所得新臺幣貳仟貳佰伍拾元沒收，於全部或一部不
能沒收或不宜執行沒收時，追徵其價額。
    事  實
一、蔡岳霖於民國110年12月7日，受林東暉（所涉詐欺等罪部分
    ，另經警偵辦中）招攬，加入真實姓名年籍不詳、綽號「秦
    先生」、「米糖」、「房祖名」等成年人及其他真實姓名年
    籍不詳之成年人所屬之詐欺集團，擔任提款車手工作，並與
    上開集團成員共同意圖為自己不法之所有，基於三人以上共
    同詐欺取財、洗錢以掩飾及隱匿詐欺所得去向與所在之犯意
    聯絡，推由該集團不詳成員於附表編號1、2所示時間，以附
    表各該編號所示方式，向潘建勳、姜之婷等人施用詐術，致
    其等均陷於錯誤，分別於附表各該編號所示時間匯款至張伊
    玫所申辦之中華郵政股份有限公司崙背郵局帳號000-000000
    00000000號帳戶（下稱本案帳戶）內。再由林東暉於110年1
    2月19日某時許，在其位於高雄市○○區○○○街00巷00弄00號租
    屋處，將本案帳戶之提款卡交給蔡岳霖，由蔡岳霖於附表所
    示時間、地點提領款項後，再將提款卡及所領款項交付給林
    東暉，由林東暉層層上繳給集團內不詳成員，藉此創造資金
    軌跡之斷點，以此方式掩飾及隱匿上開詐欺所得財物之去向
    與所在，蔡岳霖並因此獲得新臺幣（下同）2,250元作為報
    酬。
二、案經潘建勳訴由高雄市政府警察局三民第二分局報告臺灣高
    雄地方檢察署檢察官偵查起訴。　　
    理  由
一、本件被告蔡岳霖所犯非死刑、無期徒刑、最輕本刑為3年以
    上有期徒刑之罪或高等法院管轄第一審案件，其於準備程序
    進行中，就被訴事實為有罪之陳述，經告知簡式審判程序之
    旨，並聽取當事人之意見後，本院認宜進行簡式審判程序，
    爰依刑事訴訟法第273條之1第1項規定，裁定進行簡式審判
    程序。又因改行簡式審判程序之故，依刑事訴訟法第159條
    第2項之規定，本件不受同法第159條第1項傳聞法則之限制
    ，合先敘明。　　
二、上開事實，業據被告於警詢、偵查及本院審理時坦承不諱（
    見警卷第3至9頁，偵卷第41至49頁，本院卷第41、57頁），
    並經證人即告訴人潘建勳、證人即被害人姜之婷於警詢中證
    述明確（見警卷第11至16、31至39頁），且有證人潘建勳提
    供之交易明細表及通聯紀錄翻拍照片各2張、證人姜之婷提
    供之通聯紀錄擷取照片及手機轉帳畫面翻拍照片共2張、監
    視器畫面擷取照片14張、本案帳戶之客戶基本資料及歷史交
    易清單1份在卷可參（見警卷第24、29、47、51至71頁），
    足認被告之任意性自白與事實相符，堪予採為本案認定事實
    之依據。從而，本案事證明確，被告上開犯行洵堪認定，應
    依法論科。
三、論罪科刑：
  ㈠核被告所為，均係犯刑法第339條之4第1項第2款之三人以上
    共同詐欺取財罪、洗錢防制法第14條第1項之一般洗錢罪。
    被告與事實欄所示詐欺集團成員間，就本案犯行有犯意聯絡
    及行為分擔，均應論以共同正犯。被告所屬詐欺集團成員對
    附表編號1、2所示被害人施以詐術，使各該被害人陷於錯誤
    而多次匯款至本案帳戶內，以及被告本案多次領取如附表編
    號1、2所示各該被害人所匯款項，乃各基於取得同一被害人
    所交付被騙款項之單一目的，在密切接近之時間、地點所為
    ，分別侵害同一法益，所為各該行為之獨立性極為薄弱，依
    一般社會健全觀念難以強行分開，是在刑法評價上應各視為
    數個舉動之接續實行，合為包括之一行為予以評價較為合理
    ，各應認係接續犯之實質一罪。被告本案所為犯行，均係以
    一行為同時觸犯三人以上共同詐欺取財罪及一般洗錢罪，為
    想像競合犯，均應依刑法第55條前段規定，從一重之三人以
    上共同詐欺取財罪處斷。另被告所犯本案三人以上共同詐欺
    取財罪2罪間，犯意各別，行為互殊，應予分論併罰。
  ㈡按洗錢防制法第16條第2項規定：犯前二條之罪，在偵查或審
    判中自白者，減輕其刑。查被告就本案洗錢犯行於偵查及本
    院審理時均坦承不諱，是其就所犯前開一般洗錢罪部分，有
    上開減輕其刑規定之適用。被告前述犯行雖均從一重之三人
    以上共同詐欺取財罪處斷，然就其所犯一般洗錢罪此想像競
    合輕罪得減刑部分，本院於量刑時仍將併予審酌（最高法院
    108年度台上字第4405、4408號判決意旨參照）。
  ㈢爰以行為人之責任為基礎，審酌被告非無謀生能力，竟不思
    循正當管道獲取所需，反參與詐欺集團為本案犯行，使詐欺
    集團成員得以順利獲得贓款，共同侵害他人財產法益，法紀
    觀念偏差，助長詐欺犯罪歪風，所為實屬不該；惟念其犯後
    坦承犯行，態度尚可，並自白參與洗錢犯行，且所參與者係
    依指示領取詐得款項並上繳之次要角色，其介入程度及犯罪
    情節，相較於主要之籌劃者、主事者，顯然輕重有別；兼衡
    被告於本院審理時自陳之教育程度及生活經濟狀況（詳見本
    院卷第63頁）、素行（詳見卷附臺灣高等法院被告前案紀錄
    表）、犯罪動機、手段、對於法益所生危害等一切情狀，分
    別量處如主文所示之刑。復依罪責相當及特別預防之刑罰目
    的，具體審酌被告本案整體犯罪過程之各罪關係（數罪間時
    間、空間、法益之異同性、所侵害法益之專屬性或同一性、
    數罪對法益侵害之加重效應等），暨多數犯罪責任遞減原則
    等情狀綜合判斷，就被告本案所犯2罪，定其應執行刑如主
    文所示。
四、沒收部分：
  ㈠經查，被告為本案犯行獲得共計2,250元報酬一節，業據被告
    於偵查中供述明確（見偵卷第45頁），核屬其犯罪所得，未
    扣案亦未實際合法發還予各該被害人，為免被告因犯罪坐享
    犯罪所得，應依刑法第38條之1第1項前段、第3項規定於主
    文第二項宣告沒收，並於全部或一部不能沒收或不宜執行沒
    收時，追徵其價額。
  ㈡洗錢防制法第18條第1項前段固規定：「犯第14條之罪，其所
    移轉、變更、掩飾、隱匿、收受、取得、持有、使用之財物
    或財產上利益，沒收之」，但條文並無「不問屬於犯罪行為
    人與否」之要件（絕對義務沒收），當以屬於（按指實際管
    領）犯罪行為人者為限，始應（相對義務）沒收。查如附表
    所示各該被害人受騙款項，被告陳稱已全數交給共犯林東暉
    ，卷內復無其他證據足以證明被告就各該被害人受騙款項有
    何最終管領、處分之權限，則揆諸上開說明，本案如附表所
    示各該被害人受騙款項部分，無從依上開規定於本案宣告沒
    收。
據上論斷，應依刑事訴訟法第273條之1第1項、第299條第1項前
段，判決如主文。
本案經檢察官甘若蘋提起公訴，檢察官范文欽到庭執行職務。
中　　華　　民　　國　　111 　年　　 7 　月　　27 　　日
                  刑事第五庭    法  官  林明慧
以上正本證明與原本無異。
如不服本判決應於收受送達後20日內向本院提出上訴書狀，並應
敘述具體理由；如未敘述上訴理由者，應於上訴期間屆滿後20日
內向本院補提理由書（均須按他造當事人之人數附繕本）「切勿
逕送上級法院」。　　
中　　華　　民　　國　　111 　年　　7 　　月　　27　　日
                                書記官  鄭永媚
附錄本判決所引法條 
中華民國刑法第339條之4
犯第339條詐欺罪而有下列情形之一者，處1年以上7年以下有期
徒刑，得併科1百萬元以下罰金：
一、冒用政府機關或公務員名義犯之。
二、三人以上共同犯之。
三、以廣播電視、電子通訊、網際網路或其他媒體等傳播工具，
    對公眾散布而犯之。
前項之未遂犯罰之。
洗錢防制法第14條第1項
有第二條各款所列洗錢行為者，處7年以下有期徒刑，併科新臺
幣5百萬元以下罰金。
附表：（金額單位：新臺幣/元）
編號 被害人/ 告訴人 詐騙時間、方式 匯款時間 （民國） 匯款金額 提領時間、地點及金額   備註 1 告訴人 潘建勳 於110年12月19日18時8分許起，佯裝係蝦皮購物客服及銀行人員，致電潘建勳，佯稱：因人員疏失導致之前交易設定錯誤，須依指示操作ATM始能解除扣款云云，致潘建勳陷於錯誤，而於右列時間匯款右列金額至本案帳戶內。 110年12月19日20時35分、38分許         2萬9,987元、2萬9,985元（合計：5萬9,972元）     110年12月19日20時49分許起，在高雄市○○區○○路00號全聯福利中心三民金獅湖店，操作自動櫃員機分4次提領共8萬元。    被告所領款項來源含潘建勳匯款之5萬9,972元及姜之婷所匯第一筆4萬1,100元  2 被害人 姜之婷 於110年12月19日18時33分許起，佯裝係蝦皮購物客服及銀行人員，致電姜之婷，佯稱：因人員疏失將其加入團購名單，須依指示操作ATM始能解除扣款云云，致姜之婷陷於錯誤，而於右列時間匯款右列金額至本案帳戶內。 110年12月19日20時47分、55分；21時13分許 4萬1,100元、2萬9,000元、2萬100元（合計：9萬0,200元）        110年12月19日20時58分許起，在高雄市○○區○○○路000號統一超商新鼎吉店，操作自動櫃員機分2次提領共2萬1,000元 被告所領款項來源為姜之婷匯款      110年12月19日21時8分許起，在高雄市○○區○○○路000號1樓高雄銀行明誠分行，操作自動櫃員機分2次提領共2萬9,000元。 被告所領款項來源為姜之婷匯款      110年12月19日21時39分許，在高雄市○○區○○○路00號國泰世華銀行東高雄分行，操作自動櫃員機提領2萬元。 被告所領款項來源為姜之婷匯款